臺灣高雄地方法院民事判決
111年度鳳小字第523號
原      告  旺旺友聯產物保險股份有限公司


法定代理人  劉自明  
訴訟代理人  彭欣如  
            孫志賢  
            鞠致東  
被      告  林煌楷


上列當事人間請求損害賠償事件，本院於民國111年7月28日言詞
辯論終結，判決如下：
    主      文
被告應給付原告新臺幣陸仟肆佰伍拾捌元，及自民國一一一年四
月二十日起至清償日止，按週年利率百分之五計算之利息。
原告其餘之訴駁回。
訴訟費用新臺幣壹仟元由被告負擔。
本判決第一項得假執行。但被告以新臺幣陸仟肆佰伍拾捌元為原
告預供擔保，得免為假執行。
    事實及理由
一、被告經合法通知，無正當理由未於言詞辯論期日到場，核無
    民事訴訟法第386條各款所列情形，爰依原告聲請，由其一
    造辯論而為判決。
二、原告主張：被告於民國109年1月11日19時40分許，駕駛車牌
    號碼000-0000號自用小貨車（下稱肇事車輛），行經高雄市
    ○○區○○路0段000號時(下稱系爭地點)，因倒車時不注意其他
    車輛，而不慎撞擊由原告承保車體損失險、訴外人楊宗憲所
    有並由訴外人黃淑美駕駛之臨時停放於系爭地點之車牌號碼
    000-0000號自用小客車（下稱系爭車輛）左前車頭，致系爭
    車輛受損，送廠維修費用為新臺幣（下同）9,837元（含工
    資費用6,164元、零件費用3,673元）。原告遂依保險契約賠
    付楊宗憲，並依保險法第53條第1項規定取得代位權，惟系
    爭車輛駕駛人黃淑美有30％過失比例肇事責任，原告自得代
    位向被告請求賠償6,886元（計算式：9,837元×70％＝6,886元
    ，小數點以下四捨五入），爰依民法第184條1項前段、第19
    1條之2、第196條及保險法第53條第1項之規定提起本訴，並
    聲明：被告應給付原告6,886元，及自起訴狀繕本送達翌日
    起至清償日止，按週年利率5％計算之利息。
三、被告受合法通知，未於言詞辯論期日到場，亦未提出書狀做
    任何聲明或陳述。
四、本院得心證之理由：
(一)按因故意或過失，不法侵害他人之權利者，負損害賠償責任
    ；汽車、機車或其他非依軌道行駛之動力車輛，在使用中加
    損害於他人者，駕駛人應賠償因此所生之損害；被保險人因
    保險人應負保險責任之損失發生，而對於第三人有損失賠償
    請求權者，保險人得於給付賠償金額後，代位行使被保險人
    對於第三人之請求權，民法第184項第1項前段、第191條之2
    前段及保險法第53條第1項前段分別定有明文。查原告主張
    之事實，業據其提出高雄市政府警察局道路交通事故當事人
    登記聯單、道路交通事故現場圖、高雄市政府警察局道路交
    通事故初步分析研判表、系爭車輛行車執照、估價單、電子
    發票證明聯、汽車險理賠計算書、賠償給付同意書、車損照
    片為證（本院卷第11至18、97頁），並有本院職權調閱之本
    件事故現場圖等資料附卷可稽（本院卷第19至44頁），而被
    告經合法通知未到庭爭執，亦未提出書狀作有利於己之聲明
    或陳述以供本院審酌，依民事訴訟法第280條第3項、第1項
    規定，視同自認，是本件調查證據之結果，堪信原告主張為
    真實。是以，足認本件事故係因被告駕駛肇事車輛沿青年路
    二段慢車道由北向南倒車時，因倒車時不注意其他車輛，而
    黃淑美駕駛系爭車輛在禁止臨時停車處所停車，致肇事車輛
    右後車尾不慎擦撞在慢車道由南向北未熄火臨時停車之系爭
    車輛左前車頭。原告既已依保險契約給付系爭車輛之維修費
    用，自得依上開法律規定代位行使對被告之損害賠償請求權
    。
(二)次按不法毀損他人之物者，被害人得請求賠償其物因毀損所
    減少之價額；負損害賠償責任者，除法律另有規定或契約另
    有訂定外，應回復他方損害發生前之原狀，前項情形，債權
    人得請求支付回復原狀所必要之費用，以代回復原狀，民法
    第196條、第213條第1項、第3項分別定有明文。又依民法第
    196條請求賠償物被毀損所減少之價額，得以修復費用為估
    定之標準，但以必要者為限，例如：修理材料以新品換舊品
    ，應予折舊，此有最高法院77年5月17日77年度第9次民事庭
    會議決議可資參照。故債權人所得請求者既為回復原狀之必
    要費用，倘以維修費用為估定其回復原狀費用之標準，則修
    理材料以新品換舊品時，即應予折舊。而關於固定資產折舊
    率又可分為平均法及定率遞減法。所謂平均法係以固定資產
    成本減除殘價後之餘額，按固定資產耐用年數表規定之耐用
    年數平均分攤，計算其每期折舊額，定率遞減法係以固定資
    產每期減除該期折舊額之餘額順序作為各次期計算折舊之基
    數，而以一定比率計算其折舊額。是依損害賠償之目的在於
    填補被害人實際損害之目的而言，應採用平均法計算折舊，
    較為公允。查原告業已賠付系爭車輛維修費用9,837元（含
    工資費用6,164元、零件費用3,673元），觀諸本院職權調取
    之本件事故現場照片及原告提出車損照片，系爭車輛左前保
    險桿鈑金凹陷、有擦痕，及肇事車輛後車箱右下角留有藍色
    烤漆刮痕等情，有前開照片附卷可稽(本院卷第33至44、97
    頁)，足認系爭車輛受損狀況係肇事車輛碰撞所致。而原告
    提出之估價單所載之修復內容（本院卷第15頁），經本院核
    對與系爭車輛前開認定之受損位置相符，堪認均屬必要之修
    復費用。而系爭車輛係108年1月出廠（本院卷第14頁），迄
    本件事故發生時即109年1月11日，已使用1年（不滿1個月者
    以1月計），依行政院所發布之固定資產耐用年數表及固定
    資產折舊率表，自用小客貨車之耐用年數為5年，則零件扣
    除折舊後之維修費用估定為3,061元【計算方式：1.殘價＝取
    得成本÷(耐用年數＋1)即3,673÷(5+1)≒612（小數點以下四捨
    五入）；2.折舊額＝(取得成本－殘價)×1/（耐用年數）×（使
    用年數）即(3,673－612)×1/5×（1+0/12）≒612（小數點以下
    四捨五入）；3.扣除折舊後價值＝（新品取得成本－折舊額）
    即3,673－612＝3,061】，另加計無庸計算折舊之工資費用6,1
    64元，原告得請求被告賠償之系爭車輛維修費用應為9,225
    元（計算式：3,061元＋6,164元＝9,225元）。
(三)復按損害之發生或擴大，被害人與有過失者，法院得減輕賠
    償金額，或免除之；前2項之規定，於被害人之代理人或使
    用人與有過失者，準用之，民法第217條第1、3項定有明文
    。又汽車駕駛人倒車時，倒車前未顯示倒車燈光，或倒車時
    不注意其他車輛或行人，處600元以上1,200元以下罰鍰；汽
    車駕駛人停車時，在禁止臨時停車處所停車，處600元以上1
    ,200元以下罰鍰，道路交通管理處罰條例第50條第2款、第5
    6條第1項第1款分別定有明文。查本件事故係因被告駕駛肇
    事車輛倒車時未注意其他車輛，而黃淑美駕駛系爭車輛在禁
    止臨時停車處所停車，致肇事車輛右後車尾擦撞系爭車輛左
    前車頭所致一情，且原告於本院審理時自承黃淑美對於本件
    事故與有過失不爭執，黃淑美應負30％過失比例肇事責任等
    語(本院卷第104頁)，業已認定如前述。是以，被告駕駛肇
    事車輛倒車時未注意其他車輛，應為肇事主因，黃淑美駕駛
    系爭車輛在禁止臨時停車處所停車，應為肇事次因，是本院
    審酌被告與黃淑美之肇事情節等一切情狀，認被告就本件事
    故肇事原因之過失比例為70％、黃淑美為30％。從而，楊宗憲
    之使用人黃淑美之過失，即視同楊宗憲之過失，則適用過失
    相抵之法則，減輕被告賠償金額30％，原告既係代位取得楊
    宗憲對被告之損害賠償請求權，自應負擔楊宗憲之過失責任
    ，經過失相抵後，原告得代位訴請被告賠償之金額為6,458
    元（計算式：9,225元×70％＝6,458元，小數點以下四捨五入
    ）。
(四)末按遲延之債務，以支付金錢為標的者，債權人得請求依法
    定利率計算之遲延利息；應付利息之債務，其利率未經約定
    ，亦無法律可據者，週年利率為5％；給付無確定期限者，債
    務人於債權人得請求給付時，經其催告而未為給付，自受催
    告時起，負遲延責任。其經債權人起訴而送達訴狀，與催告
    有同一之效力，民法第233條第1項前段、第203條、第229條
    第2項亦分別定有明文。查原告起訴狀繕本於111年4月19日
    送達被告即發生催告之效力（本院卷第63頁），準此，原告
    請求給付自起訴狀繕本送達翌日即111年4月20日起至清償日
    止，按週年利率5％計算之利息，於法並無不合，應予准許。
五、綜上所述，原告依據侵權行為及保險代位之法律關係，請求
    被告給付6,458元，及自111年4月20日起至清償日止，按週
    年利率5％計算之利息範圍，為有理由，應予准許，逾此範圍
    之請求，為無理由，應予駁回。
六、本件係就民事訴訟法第436條之8適用小額訴訟程序所為被告
    敗訴之判決，依同法第436條之20規定，應依職權宣告假執
    行，並依同法第436條之23準用第436條第2項，適用同法第3
    92條第2項規定，依職權宣告被告如預供擔保，得免為假執
    行。
七、又本件應適用小額訴訟程序，依民事訴訟法第436條之19第1
    項規定，法院為訴訟費用之裁判時，併確定訴訟費用額為1,
    000元。另原告之訴雖一部有理由、一部無理由，然因原告
    確有提起本件訴訟必要，且起訴後應徵之裁判費至少為1,00
    0元（民事訴訟法第77條之13規定參照），是本院認應依民
    事訴訟法第79條規定，酌量情形由被告全部負擔。
中　　華　　民　　國　　111 　年　　7 　　月　　29　　日
                  鳳山簡易庭  法  官    藍雅筠
以上正本係照原本作成。　　　　　　　　　
民事訴訟法第436條之24第2項：對於本判決之上訴，非以違背法
令為理由，不得為之。
如對本判決上訴，須於判決送達後20日內向本院提出上訴狀，並
須表明原判決所違背之法令及其具體內容與依訴訟資料可認為原
判決有違背法令之具體事實之上訴理由。（均須按他造當事人之
人數附繕本）。
中　　華　　民　　國　　111 　年　　7 　　月　　29　　日
                              書記官    蔡毓琦　　　　
訴訟費用計算式 裁判費（新臺幣）1,000元 合計            1,000元